臺灣基隆地方法院刑事判決
108年度金重訴字第1號
公  訴  人  臺灣基隆地方檢察署檢察官
被      告  陳世銘


選任辯護人  何宗翰律師（法律扶助）
上列被告因違反銀行法案件，經檢察官提起公訴 （107年度偵字
第4534、5865號），本院判決如下：
    主    文
陳世銘共同犯銀行法第一百二十五條第一項前段之非法辦理國內
外匯兌業務罪，處有期徒刑貳年。
扣案已繳交之犯罪所得新臺幣伍萬零貳佰參拾柒元及扣案OPPO手
機壹支（含門號○○○○○○○○○○SIM卡壹張）、ASUS手 機
壹支（含門號○○○○○○○○○○SIM卡壹張）均沒收。
    事    實
一、陳世銘與其妻林樺（大陸地區人民，檢察官另案通緝），因
    長期  往返臺灣地區、大陸地區，知悉臺商或個人在大陸地
    區有  將新臺幣兌換成人民幣， 或將人民幣兌換成新台幣
    之需  求，明知非銀行業者，除法律另有規定外，不得辦理
    國內外 匯兌業務，竟與林樺共同基於反覆非法辦理臺灣地
    區與大陸地區匯兌業務之犯意聯絡，自104年11 月間某日起
    至107年5月30日止，由陳世銘提供自己合作金庫商業銀 行
    （帳號0000000000000）、基隆市第二信用合作社（帳號000
    00000000）與其妻林樺所有合作金庫商業銀行（帳號000000
    0000000）、第一銀行帳戶（帳號00000000000），作為兩岸
    地下匯兌使用，而從事臺灣地區與大陸地區間之匯兌業務。
    其辦理方式為：：（一）若在臺灣之客戶有在大陸地區支付
    人民幣之需求，則由陳世銘將客戶欲支付之人民幣數額依銀
    行所公告之新臺幣買進與賣出之平均匯率並加計千分之1至
    千分之3利潤換算得出新臺幣數額，再以門號0000000000號
    之ASUS 廠牌手機、門號0000000000號之OPPO廠牌手機等為
    聯絡工具，通知陳柔勳向「黃阿姨」收取新 台幣、或劉惠
    玲、謝徵順，以無摺存款方式，將欲兌換之新臺幣現金，存
    入被告使用附表編號2、3證據欄所示之銀行帳戶內，陳世銘
    經該客戶通知並確認現金入帳後，即由林樺在大陸地區為「
    黃阿姨」、劉惠玲、謝徵順，以人民幣方式為「黃阿姨」、
    劉惠玲、謝徵順支付予客戶指定之對象而完成匯兌。（二）
    若大陸地區之客戶有在臺灣支付新臺幣之需求，則由陳世銘
    將客戶欲支付之新臺幣數額依銀行所公告之人民幣買進與賣
    出之平均匯率並加計千分之1至千分之3利潤換算得出人民幣
    數額後，由林樺在大陸地區向該不特定之客戶收取人民幣後
    ，由陳世銘在臺灣地區提領新臺幣現金後，以無摺存款方式
    ，可換得之新臺幣現金存入張美萱國泰世華銀行帳戶內、曾
    富瑛上海銀行帳戶內，為該大陸地區客戶以新臺幣支付款項
    而完成匯兌。陳世銘與林樺以上揭方式共同經營臺灣地區與
    大陸地區之新臺幣與人民幣匯兌業務，累積匯兌金額達新臺
    幣0000000元， 共賺取匯差50237元（如附表所示）。嗣於1
    07年8月6日經法務部調查局航業調查處基隆調查站持搜索票
    扣得現金新臺幣43萬3,900元、人民幣現金2萬6,905元、OPP
    O手機1支（含門號0000000000SIM卡1張）、ASUS手 機1支（
    含門號0000000000SIM卡1張）、APPLE手機1 支（含門號000
    0000000SIM卡1張）、帳冊11件、手寫札記28張、記事本3本
    、陽信銀行支票簿2本、陽信銀行支票簿存根2本、上海銀行
    支票簿存根3本、存款憑條49張、空白取款憑條23張、存摺6
    0本等物後循線調查獲上情。
二、案經法務部調查局航業調查處基隆市調查站報告臺灣基隆地
    方檢察署檢察官偵查起訴。
    理    由
壹、程序事項（證據能力）
一、按被告以外之人於審判外之言詞或書面陳述，除法律有規定
    者外，不得作為證據。又被告以外之人於審判外之陳述，雖
    不符合同法第159條之1至第159條之4之規定，但經當事人於
    審判程序同意作為證據，法院審酌該言詞陳述或書面陳述作
    成時之情況，認為適當者，亦得為證據；當事人、代理人或
    辯護人於法院調查證據時，知有第159條第1項不得為證據之
    情形，而未於言詞辯論終結前聲明異議者，視為有前項之同
    意。刑事訴訟法第159條第1項及第159條之5分別定有明文。
    本件檢察官、被告及其辯護人，於言詞辯論終結前，就本件
    卷內被告以外之人於審判外之陳述，於本院審理時均表示不
    爭執，經本院審酌該等證據之作成情況，核無違法取證或其
    他瑕疵，認均適為本案認定事實之依據，依刑事訴訟法第15
    9條之5規定，均有證據能力。
二、非供述證據，並無傳聞法則規定之適用，如該非供述證據非
    出於違法取得，並已依法踐行調查程序，即不能謂無證據能
    力。本院下列所引用之文書證據之證據能力部分，並無證據
    證明係違法取得，被告及辯護人於本院亦均未主張排除下列
    書證之證據能力，且迄本院言詞辯論終結前均未表示異議，
    本院審酌前揭證據並無顯不可信之情況與不得作為證據之情
    形，依刑事訴訟法第158條之4反面解釋及第159條之4之規定
    ，應認均有證據能力。
貳、實體事項
一、認定事實所憑之證據及理由
    上開犯罪事實，業據被告陳世銘於本院準備程序及審理時均
    坦承不諱，核與附表證據欄所列各項證據大致相符，並有陳
    世銘所有合作金庫（帳號0000000000000）、基隆市第二信
    用合作社（帳號00000000000）、OPPO手機1支（含門號0000
    0000000SIM卡1張）、ASUS手機1支（含門號0000000000SIM
    卡1張）扣案可佐，被告之自白核與事實相符，可以採信。
    綜上，本案事證明確，被告之犯行洵堪認定，應依法論科。
 二、論罪科刑
　㈠被告非銀行，卻擅自辦理國內外匯兌業務，核其所為，係違
    反銀行法第29條第1項規定，而犯同法第125條第1項前段之
    非法辦理國內外匯兌業務罪（起訴書認被告所犯係違反銀行
    法第125條第1項後段之罪，惟被告因本案犯罪獲取之財物或
    財產上利益未達新台幣1億元以上，理由詳後述，公訴意旨
    認被告此部分所為係犯銀行法第125條第1項後段之罪嫌，尚
    非妥適，惟因起訴之基本社會事實同一，並經審理時當庭告
    知被告可能涉犯銀行法第125條第1項前段之罪名【見本院卷
    第224頁】，無礙被告防禦權之行使，自得依刑事訴訟法第3
    00條規定變更起訴法條）。
  ㈡被告與林樺間， 就上開犯行， 既已參與犯罪構成要件之行
    為，具有犯意聯絡及行為分担， 應論以共同正犯。
　㈢刑事法若干犯罪行為態樣，本質上原具有反覆、延續實行之
    特徵，立法時既予特別歸類，定為犯罪構成要件之行為要素
    ，則行為人基於概括犯意，在密接時、地持續實行之複次行
    為，倘依社會通念，在客觀上認為符合一個反覆、延續性之
    行為觀念者，於刑法評價上，應僅成立一罪，學理上所稱「
    集合犯」之職業性、營業性或收集性等具有重複特質之犯罪
    均屬之，例如經營、從事業務、收集、販賣、製造、散布等
    行為。被告多次非法辦理國內外匯兌業務之行為，具有反覆
    性及延續性，揆諸上揭說明，應論以集合犯一罪。　
　㈣被告於偵查中自白本案犯罪，嗣並於本院審理中自動繳交全
    部犯罪所得50237元（見本院卷第209頁），應依銀行法第12
    5條之4第2項前段規定減輕其刑。　
  ㈤爰以行為人責任為基礎，審酌被告曾有違反銀行法之前案紀
    錄， 仍不知警惕，無視政府對於匯兌管制之禁令，非法辦
    理地下匯兌業務，影響國內金融秩序及資金管制，應予相當
    程度之非難，兼衡其素行、家庭及經濟狀況，暨犯罪之動機
    、目的、手段、期間、犯後態度及身體狀況等一切情狀，處
    如主文所示之刑，以資懲儆。
  ㈥沒收部分：  
  ⒈被告因本案賺取之報酬合計50237元，為其所有之犯罪所得，
    業於本院中全部繳交，有本院收據1紙附卷足憑（見本院卷
    第209頁），而被告非法辦理臺灣地區與大陸地區間之新臺
    幣與人民幣匯兌業務，並無被害人或得請求損害賠償之人主
    張受有損害，自無應發還被害人或得請求損害賠償之人之情
    形，是依銀行法第136條之1規定逕予宣告沒收。
  ⒉本案犯罪所得既已繳交由國庫保管，即屬扣案，並無全部或
    一部不能沒收或不宜執行沒收之問題，爰不併為追徵之諭知
    。
  ⒊被告繳交之犯罪所得，僅係由國庫保管，依刑法第38條之3第
    1項規定，尚須法院為沒收裁判確定時，其所有權始移轉為
    國家所有，是本院仍應為沒收之諭知，附此敘明。
　⒋刑法第38條第2 項前段規定「供犯罪所用、犯罪預備之物，
    屬於犯罪行為人者，得沒收之」。查扣案OPPO手機1支（含
    門號00000000000SIM卡1張）、ASUS手機1支（含門號000000
    0000SIM卡1張），係被告陳世銘所有且供本件犯罪聯絡所用
    之物，應宣告沒收。至於扣案被告陳世銘所有合作金庫（帳
    號0000000000000）、基隆市第二信用合作社（帳號0000000
    0000）、未扣案共犯林樺所有合作金庫（帳號000000000000
    0）、第一銀行帳戶（帳號00000000000）之銀行存摺，雖為
    被告及共犯林樺所有，並供本案匯兌所用，惟該等存摺現存
    功能僅有記載提領記錄，縱使予以沒收，被告陳世銘或林 
    樺亦得向銀行申請查詢相關記錄及補發存摺，不能生犯罪預
    防或予以警惕之效，應無沒收之必要，爰不予宣告沒收。其
    餘扣案物，並無證據證明與被告犯行有直接關係，均不予宣
    告沒收。
貳、不另為無罪諭知部分：
一、公訴意旨另以：被告自104年11月間起至107年8月6日止，以
    前揭方式，非法辦理臺灣地區與大陸地區匯兌業務，除如附
    表所示之金額外，尚經手000000000元（計算式：起訴書所
    載總金額000000000元－本判決附表所示總金額0000000元＝00
    0000000元），因認被告此部分亦涉非法經營國內外匯兌業
    務罪嫌云云。
二、按犯罪事實應依證據認定之，無證據不得認定犯罪事實；又
    不能證明被告犯罪者，應諭知無罪之判決，刑事訴訟法第15
    4條第2項、第301條第1項分別定有明文。
三、公訴意旨認被告涉有此部分罪嫌，無非以起訴書附 表1、2
    陳世銘、林樺、陳興偉帳戶之交易明細資料為據。惟訊據被
    告堅決否認此部分犯行，辯稱：伊並未經營此部分國內外匯
    兌業務等語。
四、經查：依卷附陳世銘、林樺、陳興偉帳戶之交易明細表，固
    有諸多資金進出或記名轉入資金之情形，然其原因為何，並
    無其他證據資料相佐，檢察官復未就此部分指明證據方法或
    另行提出證據，自難僅憑該等帳戶之資金進出或轉入資金情
    形，遽行推論被告有此部分非法經營國內外匯兌業務犯行。
    本案依檢察官所舉事證，尚不足以證明被告有此部分犯行，
    本應為無罪諭知，惟公訴意旨既認此部分與前揭經起訴論罪
    部分具有集合犯之實質上一罪關係，爰不另為無罪諭知。
據上論斷，應依刑事訴訟法第299條第1項前段、第300條，銀行
法第29條第1項、第125條第1項前段、第125條之4第2項前段、第
136條之1，刑法第11條、第28條、第38條第2 項，判決如主文。
本案經檢察官楊淑芬偵查起訴，由檢察官林伯宇到庭執行職務。
中    華    民    國    109   年    10    月    30    日
                  刑事第四庭審判長法  官  齊  潔
                                  法  官  周霙蘭
                                  法  官  謝昀芳 
以上正本證明與原本無異。
如不服本判決應於收受送達後20日內向本院提出上訴書狀，並應
敘述具體理由；其未敘述上訴理由者，應於上訴期間屆滿後20日
內向本院補提理由書(均須按他造當事人之人數附繕本)「切勿逕
送上級法院」。
中　　華　　民　　國　　109 　年　　10　　月　　30　　日
                                  書記官  劉珍珍
附錄論罪法條：
銀行法第29條
（禁止非銀行收受存款及違反之處罰）
除法律另有規定者外，非銀行不得經營收受存款、受託經理信託
資金、公眾財產或辦理國內外匯兌業務。
違反前項規定者，由主管機關或目的事業主管機關會同司法警察
機關取締，並移送法辦；如屬法人組織，其負責人對有關債務，
應負連帶清償責任。
執行前項任務時，得依法搜索扣押被取締者之會計帳簿及文件，
並得拆除其標誌等設施或為其他必要之處置。
銀行法第125條
違反第29條第1項規定者，處3年以上10年以下有期徒刑，得併科
新臺幣1千萬元以上2億元以下罰金。其因犯罪獲取之財物或財產
上利益達新臺幣一億元以上者，處7年以上有期徒刑，得併科新
臺幣2千5百萬元以上5億元以下罰金。
經營金融機構間資金移轉帳務清算之金融資訊服務事業，未經主
管機關許可，而擅自營業者，依前項規定處罰。
法人犯前二項之罪者，處罰其行為負責人。
附件：
 編號 換匯人（證人） 匯兌日期 新臺幣NT 匯兌金額 人民幣CNY 匯兌金額 被告所提匯率 CNY:NT=?:1 銀行該日匯率 CNY:NT=1:? 銀行該日匯率換算新臺幣 銀行該日匯率 CNY:NT=?:1 證據 1 陳柔勳 107年04月04日    32,408      7,000     0.216         4.684       32,788 0.213  1、被告陳世銘警詢、偵查及本院之自白（107他323卷第172至173頁；107偵4534卷第43至44頁、第77至79頁、第98至103頁、第229至233頁、第255至257頁；本院卷第164頁、第206至208  頁、第220至225頁）。 2、證人陳柔勳之證述（107他323卷第153至154頁、162至163頁）。 3、通訊監察譯文(107他323卷第157至158頁)。 4、扣案ASUS手機1支（含門號0000000000SIM卡1 張）　 　  2 劉惠玲 106年11月21日    60,000     13,496     0.225         4.506       60,811 0.222  1、被告陳世銘警詢、偵查及本院之自白（107他323卷第173頁；107偵4534卷第41頁、第77至79頁、第98至103頁、第229至233頁、第255至257頁；本院卷第164頁、第206至208頁、第220至225頁）。 2、證人劉惠玲之證述（107偵5865卷第10至11頁）。 3、通訊軟體對話紀錄翻拍照片 (107偵5865卷第19至27頁；107偵4534第67至74頁)。　  4、通訊監察譯文（107偵5865卷第29至31頁）。　  5、合作金庫商業銀行函及交易明細， 陳世銘所有帳號0000000000000（107偵4534卷第111至121頁、107偵5865卷第15、17頁）。 6、第一商業銀行總行函及交易明細， 林樺所有帳號00000000000（107偵4534卷第151至160頁）。 7、扣案OPPO手機1支（含門號0000000000SIM卡1 張）　    107年04月09日   300,000     65,400     0.218         4.672      305,549 0.214     107年05月11日    35,792      7,662     0.214         4.738       36,301 0.211     106年01月20日    80,000     17,665     0.221         4.591       81,102 0.218   3 謝徵順 104年11月04日    28,107      5,621     0.200        5.0765       28,535 0.197  1、被告陳世銘警詢、偵查及本院之自白（107他323卷第173頁；107偵4534卷第38至40頁、第77至79頁、第98至103頁、第229至233頁、第255至257頁；本院卷第164頁、第206至208 頁、第220至225頁）。 2、證人謝徵順之證述（107偵5865卷第34至37頁）。　 3、通訊軟體對話內容翻拍照片（107偵5865卷第39至46頁）。 4、合作金庫商業銀行函及交易明細， 林樺所有帳號0000000000000（107偵4534卷第111至121頁、107偵5865卷第47至49頁）。　 5、基隆市第二信用合作社函及交易明細， 陳世銘所有帳號00000000000（107偵4534卷第177至184頁、107偵5865卷第51、52頁）。　  　    104年11月17日    19,776      3,932     0.199         5.106       20,079 0.196     104年11月24日    51,674     10,385     0.201         5.051       52,457 0.198     104年12月07日    51,067     10,276     0.201         5.045       51,840 0.198     104年12月14日    49,780     10,092     0.203        5.0065       50,528 0.200     105年01月19日    30,865      6,173     0.200         5.076       31,335 0.197     106年08月16日    44,766      9,904     0.221         4.582       45,381 0.218     107年05月21日    23,543      5,027     0.214         4.750       23,878 0.211     107年05月30日    23,543      5,055     0.215         4.723       23,877 0.212     107年03月06日     9,400      2,039     0.217         4.674        9,532 0.214     107年03月13日     9,400      2,041     0.217         4.670        9,532 0.214     107年04月12日     9,400      2,000     0.213         4.698        9,396 0.213     107年05月15日    23,743      5,000     0.211         4.732       23,660 0.211   4 林孝道 曾富瑛 105年05月10日 1,502,000    307,634     0.205         4.955    1,524,327 0.202  1、被告陳世銘警詢、偵查及本院之自白（107他323卷第173頁；107偵4534卷第38頁、第77至79頁、第98至103頁、第229至233頁、第255至257頁；本院卷第164頁、第207至208頁、第220至225頁）。 2、證人曾富瑛之證述（107偵5865卷第54至56頁）。 3、證人林孝道之證述（107偵5865卷第72至74頁）　 　  4、曾富瑛上海銀行帳號00000000000000號交易明細（107他323卷第19至22頁）。  5 張美萱 105年04月21日   980,000    200,361     0.204         4.964      994,594 0.201  1、被告陳世銘警詢、偵查及本院之自白（107他323卷第173頁；107偵4534卷第40頁、第77至79頁、第98至103頁、第229至233頁、第255至257頁；本院卷第164頁、第207至208頁、第220至225頁）。 2、證人張美萱之證述（107偵5865卷第65至67頁）。 3、張美萱國泰世華銀行對帳單（107偵5865卷第69頁）。   總計 3,365,264 696,765   3,415,501  0000000₋0000000₌50237